【裁判字號】    89,上易,1182
【裁判日期】    890310
【裁判案由】    偽造文書
【裁判全文】
臺灣高等法院臺中分院刑事判決                  八十九年度上易字第一一八二號
    上  訴  人  臺灣台中地方法院檢察署檢察官
    被      告  乙○○
    選任辯護人  莊明智
    被      告  丁○○
    被      告  丙○○
右上訴人因被告等偽造文書案件，不服台灣台中地方法院八十八年度易字第三五八九
號中華民國八十九年三月十日第一審判決（起訴案號：台灣台中地方法院檢察署八十
八年度偵字第八九八三號），提起上訴，本院判決如左：
    主  文
上訴駁回。
    理  由
一、本件公訴意旨略稱：被告乙○○係台中市○○○街九十七號萬泰診所負責人，與
    「全民健康保險局（下稱健保局）」訂有合約，自民國（下同）八十四年三月間
    起，承辦全民健康保險醫療業務，嗣溫某因涉業務登載不實及虛報醫療費用，為
    健保局查獲，自八十六年八月間開始陸續函催溫某繳還溢付款，並科以罰鍰。詎
    溫某為規避健保局求償，明知其與同居人丁○○、妹丙○○分別並無新臺幣（下
    同）八百萬元及三百萬元之債權債務關係，竟於八十六年十二月十一日三人共同
    謀議，推由溫某將其位於南投縣水里鄉○○段第十九、二十地號及建號四十五號
    建物，設定八百萬元之抵押權與丁○○、三百萬元之抵押權與丙○○，致使地政
    機關不察，將此不實之事項登載於所掌管之公文書上，足生損害於健保局及地政
    機關對地政管理之正確性，因認被告乙○○、丁○○、丙○○三人共犯刑法第二
    百十四條之使公務員登載不實罪嫌。
二、訊據被告乙○○、丁○○、丙○○三人固均自承有以南投縣水里鄉之房地，分別
    設定八百萬元及三百萬元抵押權之情事，惟均矢口否認有偽造文書之犯行，乙○○辯稱：被告丁○○於二十年前，變賣其霧峰鄉房地得款三百萬元，借予伊在水
    里鄉開設醫院，八十六年間伊再以劉女名義向台銀借貸四百萬元，合併多年來利
    息共約八百萬元，故伊以房地設定八百萬元抵押權與劉女並無不實在；又伊妹丙○○於六十二年間父親過世分得遺產五十萬元，借伊使用迄今，又八十六年間伊
    向土地銀行借貸二百萬元，由丙○○任連帶保證人，同年九月三日，伊再向華南
    銀行借一百萬元，亦由丙○○任連帶保證人，伊為恐丙○○負連帶保證責任而受
    害，故而設定三百萬元抵押權給她亦無不實可言，丁○○、丙○○二人皆辯稱：
    乙○○有如前述分別欠伊等八百萬元及三百萬元之事實各等語。
三、按犯罪事實，應依証據認定之，無証據不得推定其犯罪事實，刑事訴訟法第一百
    五十四條定有明文，本件被告乙○○與丁○○為同居關係，與丙○○為胞兄妹，
    關係密切，丁○○在二十年前變賣房地，得款三百萬元，八十六年間雖以劉女名
    義向台灣銀行借貸四百萬元，供被告乙○○使用，按劉女依靠乙○○生活，其顯
    無向銀行借貸之必要，劉某謂供其使用，尚非不可採信，現因事業不順，溫某以
    己之房地為丁○○設定擔保提供將來之生活保障，難認虛假，乙○○與其妺丙○○，於六十二年，父親過世，分得遺產五十萬元，供其使用迄今況無片紙隻字，
    顯不合常理，惟血親之間，尚難以情理講，其次公訴人亦認丙○○確為乙○○三
    百萬元借款之連帶保証人，雖須主債務人無力清償時，保証人代為清償後，始能
    取得對主債務人之債權，且債權人於清償限度內之權利轉移與保證人，並可取得
    債權銀行之抵押權，惟一般人鮮難認知其法律程序，故被告乙○○概括認為對其
    妹丙○○五十萬元之遺產及債務保証人之地位，以設定三百萬元之概括抵押權，
    供其放心，尚難認其抵押權之設定為通謀虛偽不實，論以刑責，顯非妥當，其他
    亦無任何積極証據，以資調查，綜上所述本件犯罪不能証明，原審依法為無罪之
    諭知，核無不合。檢察官上訴意旨略稱：原審未命被告乙○○舉證與另被告丁○○、丙○○間確有三百萬元及五十萬元之債權債務關係，僅憑被告三人片面之所
    述，及推斷系爭抵押權所擔保之上開債權為真實，顯屬速斷等語。惟查被告之間
    係同居或兄妹關係，原審已敘明被告間之債務為真實之理由，其認定並無違誤，
    上訴非有理由，應予駁回。
四、據上論斷，應依刑事訴訟法第三百六十八條，判決如主文。
本案經檢察官甲○○到庭執行職務。
中      華      民      國    八十九      年      八      月    八      日
                              台灣高等法院台中分院刑事第三庭
                                    審判長法  官  方  艤  駐
                                          法  官  廖  柏  基
                                          法  官  劉  連  星
右正本證明與原本無異。
不得上訴。
                                          書記官  顏  子  良
中      華      民      國    八十九      年      八      月     九     日
                                                                        Ｋ


司法院資訊處製作；財團法人民間司法改革基金會備份。
